臺灣苗栗地方法院刑事判決
111年度金訴字第24號
公  訴  人  臺灣苗栗地方檢察署檢察官
被      告  黃永松


上列被告因違反洗錢防制法等案件，經檢察官提起公訴（110年
度偵字第4935號）及移送併辦（111年度偵字第1718號），因被
告於本院準備程序中，就被訴之事實為有罪之陳述，經本院告知
簡式審判程序意旨，並聽取當事人之意見後，本院合議庭裁定改
依簡式審判程序審理，判決如下：
    主    文
丙○○幫助犯洗錢防制法第十四條第一項之洗錢罪，處有期徒刑貳
月，併科罰金新臺幣壹萬元，罰金如易服勞役，以新臺幣壹仟元
折算壹日。
    犯罪事實
一、丙○○預見將銀行帳戶之存摺、提款卡及密碼提供他人時，有
    供不法詐騙份子利用，而幫助他人為財產犯罪之虞，且自該
    帳戶提領詐得款項後即會造成金流斷點、隱匿該犯罪所得之
    去向，產生逃避國家追訴、處罰之效果，竟基於縱若有人持
    該帳戶存摺、提款卡及密碼作為犯罪工具使用亦不違反其本
    意之幫助他人詐欺取財及幫助洗錢之不確定故意，於民國11
    0年5月4日某時，在位於苗栗縣○○市○○路000號之臺灣銀行苗
    栗分行前，將甫申辦之臺灣銀行帳號000000000000號帳戶（
    下稱臺銀帳戶）之存摺、提款卡（含密碼）、網路銀行帳號
    與密碼等物，交付予真實姓名、年籍均不詳，自稱「阿易」
    之成年人收受。嗣「阿易」與其同夥（無證據證明有3人以
    上或有未滿18歲之人）即共同意圖為自己不法所有，基於詐
    欺取財、隱匿犯罪所得去向之犯意聯絡，分別為下列犯行：
　㈠於110年4月19日在交友軟體「派愛族」，以暱稱「Allen」向
    甲○○詐稱：其投資外匯獲利不錯，甲○○可至「Furion Globa
    l」投資網站註冊帳戶並加入該網站官方客服之LINE，並以
    「MetaTrader 5」之手機APP進行操作投資，投資方式為匯
    款至客服提供之帳戶，APP便會自動加值云云，致甲○○陷於
    錯誤，於110年5月6日12時39分許，匯款新臺幣（下同）20
    萬元至臺銀帳戶內，該筆款項旋遭轉帳至其他帳戶，產生隱
    匿犯罪所得去向之結果。
　㈡於110年5月4日後某日，在臉書社群網站上自稱「唐然」，適
    有乙○○上網與之洽談而結識，並互相新增為通訊軟體LINE好
    友後，假意教導乙○○投資虛擬貨幣「比特幣」，再要求乙○○
    下載APP軟體（網址http：//download.bithumb77.xyz/api/
    app/ZOZKCGACIEH2UUBB）註冊帳戶，佯稱可儲值金錢投資獲
    利云云，再透過LINE暱稱「福利客服」要求乙○○匯款儲值投
    資，致乙○○陷於錯誤，於110年5月6日12時32分許，前往位
    於臺北市○○區○○○路00號1樓之國泰世華商業銀行蘭雅分行，
    匯款45萬元至臺銀帳戶內，該筆款項旋遭轉帳至其他帳戶，
    產生隱匿犯罪所得去向之結果。
二、案經甲○○訴由桃園市政府警察局桃園分局、乙○○訴由臺中市
    政府警察局第二分局報告臺灣苗栗地方檢察署檢察官偵查起
    訴。
    理    由
壹、證據能力之說明
    本件被告丙○○所犯非死刑、無期徒刑或最輕本刑有期徒刑三
    年以上之罪，亦非高等法院管轄第一審案件，且於準備程序
    進行中，被告先就被訴事實為有罪之陳述，經告以簡式審判
    程序之旨，並聽取當事人之意見後，本院依刑事訴訟法第27
    3條之1第1項之規定，裁定由受命法官獨任進行簡式審判程
    序，是本件之證據調查，依刑事訴訟法第273條之2規定，不
    受同法第159條第1項、第161條之2、第161條之3、第163條
    之1及第164條至第170條規定之限制，合先敘明。
貳、實體方面
一、上開犯罪事實，訊據被告於警詢、偵查、本院準備程序及審
    理中均坦承不諱，核與告訴人甲○○、乙○○（下合稱告訴人2
    人）於警詢時指訴之情節大致相符【見臺灣苗栗地方檢察署
    110年度偵字第4935號卷（下稱偵4935卷）第59至63頁，同
    署111年度偵字第1718號卷（下稱偵1718卷）第41至43頁】
    ，並有甲○○之臺灣銀行匯款憑證、LINE對話紀錄，乙○○之國
    泰世華商業銀行匯出匯款憑證、存摺影本、手機轉帳明細、
    LINE對話紀錄，臺銀帳戶個人資料、開戶照片、交易明細附
    卷可考（見偵4935卷第53至58、67至83頁，偵1718卷第45至
    65頁），足認被告之任意性自白與事實相符，洵值採信。故
    本案事證明確，被告犯行堪以認定，應予依法論科。
二、論罪科刑：
  ㈠按刑法上之幫助犯，係對於犯罪與正犯有共同之認識，而以
    幫助之意思，對於正犯資以助力，且未參與實施犯罪之行為
    者而言（最高法院84年度台上字第5998號、88年度台上字第
    1270號判決意旨參照）。又行為人提供金融帳戶金融卡及密
    碼予不認識之人，非屬洗錢防制法第2條所稱之洗錢行為，
    不成立同法第14條第1項一般洗錢罪之正犯；如行為人主觀
    上認識該帳戶可能作為收受及提領特定犯罪所得使用，他人
    提領後即產生遮斷資金流動軌跡以逃避國家追訴、處罰之效
    果，仍基於幫助之犯意而提供，應論以幫助犯同法第14條第
    1項之一般洗錢罪（最高法院刑事大法庭108年度台上大字第
    3101號裁定意旨參照）。查被告將臺銀帳戶之存摺、提款卡
    （含密碼）、網路銀行帳號與密碼交予他人使用，使他人得
    基於詐欺取財之犯意對告訴人2人施加詐術，致渠等陷於錯
    誤、聽從指示匯款而完遂詐欺取財犯行，並就告訴人2人受
    騙而匯入之款項，因款項遭轉帳至其他帳戶而產生隱匿犯罪
    所得去向之結果；惟被告僅單純提供帳戶供人使用，且卷內
    亦無證據證明被告有參與詐欺取財、洗錢犯行之構成要件行
    為，應認純係出於幫助之意思而提供助力，揆諸前開說明，
    當屬幫助犯。是核被告所為，係犯刑法第30條第1項前段、
    第339條第1項之幫助詐欺取財罪、刑法第30條第1項前段、
    洗錢防制法第14條第1項之幫助洗錢罪。
  ㈡被告以一行為提供臺銀帳戶，幫助他人先後對如告訴人2人為
    詐欺取財犯行，為同種想像競合犯；又同時觸犯上開2罪名
    ，為異種想像競合犯，應依刑法第55條前段規定，從一重之
    幫助洗錢罪處斷。臺灣苗栗地方檢察署檢察官111年度偵字
    第1718號移送併辦意旨書移送併辦部分，與檢察官已提起公
    訴之部分，具有想像競合犯之裁判上一罪關係，為起訴效力
    所及，本院自得併予審理。
  ㈢刑之加重、減輕事由：
　⒈按犯前2條之罪，在偵查或審判中自白者，減輕其刑，洗錢防
    制法第16條第2項定有明文。查被告就本案幫助洗錢之犯行
    ，業於本院審理中坦承不諱（見本院卷第145、156頁），應
    依上開規定減輕其刑。
  ⒉被告係基於幫助之犯意而為之，為幫助犯，應依刑法第30條
    第2項規定，按正犯之刑減輕之；又被告有上開2種減輕其刑
    之事由，爰依法遞減之。
  ㈣爰以行為人之責任為基礎，審酌日常生活中，不法之徒利用
    人頭帳戶進行詐騙他人錢財犯行，經傳播媒體多所報導，政
    府機關亦廣為宣導，一般稍具知識之人，對此情形亦難諉以
    不知。則被告既為成年人，且具有通常生活智識及經驗，理
    應對於提供帳戶予他人，可能遭他人作為犯罪工具使用、更
    將造成犯罪偵查機關追查贓款、查獲犯罪行為人之困難有所
    認識，竟受金錢誘惑，不問緣由即率然提供臺銀帳戶供他人
    為不法使用，助長詐欺取財犯罪風氣，並使詐欺不法所得真
    正去向、所在得以獲得隱匿，對社會秩序有重大危害，所為
    實有不該；兼衡被告前因施用毒品等案件經法院判處罪刑確
    定且執行完畢（見卷附臺灣高等法院被告前案紀錄表，又檢
    察官未就被告有無構成累犯、或是否加重其刑一事主張或具
    體指出證明方法，依照最高法院刑事大法庭110年度台上大
    字第5660號裁定理由，本院爰不予調查、審斷）、素行非佳
    ，而犯後終能坦承犯行之態度、但因資力不佳而未能賠償告
    訴人2人，再參酌其未實際參與本案詐欺取財、洗錢之犯行
    ，可責難性較輕，與犯罪動機、手段、目的，自陳國中畢業
    之智識程度，現以打零工維生、每日收入約1,000元至1,500
    元之家庭經濟狀況（見本院卷第156頁），及告訴人2人分別
    所受之損害等一切情狀，量處如主文所示之刑，並就罰金刑
    部分諭知易服勞役之折算標準，以資懲儆。
三、沒收部分：
  ㈠被告於本院中供稱：對方並沒有給予任何報酬或利益等語（
    見偵4935卷第138頁），又遍查卷內亦無證據足資證明被告
    交付臺銀帳戶後有實際取得任何對價，或因而獲取犯罪所得
    ；是本院尚無從就犯罪所得諭知沒收或追徵。
  ㈡次按幫助犯係指就他人之犯罪加以助力，使其易於實行之積
    極或消極行為而言。其犯罪態樣與實行犯罪之正犯有異，所
    處罰者乃其提供助力之行為本身，而非正犯實行犯罪之行為
    。因此幫助犯不適用責任共同之原則，對正犯所有供犯罪所
    用或因犯罪所得之物，勿庸併為沒收之宣告（最高法院100
    年度台上字第2500號判決意旨參照）。是被告既非為實行本
    案詐欺取財犯行之人，參諸上開說明，就他人實行詐欺取財
    犯行之犯罪所得，自毋庸對被告諭知沒收或追徵。
  ㈢又按犯第14條之罪，其所移轉、變更、掩飾、隱匿、收受、
    取得、持有、使用之財物或財產上利益，沒收之，洗錢防制
    法第18條第1項前段固有明文。惟被告既非實際上提領款項
    之人，無掩飾隱匿詐欺贓款之犯行，尚非洗錢防制法第14條
    第1項之正犯，自無上開條文適用。
  ㈣另就被告臺銀帳戶之存摺、提款卡，雖交付他人作為幫助詐
    欺取財、幫助洗錢所用，惟該帳戶已被列為警示戶，無法再
    供交易使用，且存摺、提款卡本身之價值甚低，復未扣案，
    因認尚無沒收之實益，其沒收不具有刑法上之重要性，故依
    刑法第38條之2第2項規定，不予宣告沒收，併予敘明。
據上論斷，依刑事訴訟法第273條之1第1項、第299條第1項前段
，洗錢防制法第2條第2款、第14條第1項、第16條第2項，刑法第
11條前段、第30條第1項前段、第2項、第339條第1項、第55條、
第42條第3項前段，刑法施行法第1條之1第1項，判決如主文。
本案經檢察官劉偉誠、蔡明峰提起公訴，檢察官莊佳瑋移送併辦，檢察官林宜賢到庭執行職務。
中　　華　　民　　國　　111 　年　　6 　　月　　27　　日
                  刑事第四庭  法  官  申惟中
以上正本證明與原本無異。　　　　　　　　　　　　　　　　如不服本判決應於收受判決後20日內向本院提出上訴書狀，並應敘述具體理由。其未敘述上訴理由者，應於上訴期間屆滿後20日內向本院補提理由書(均須按他造當事人之人數附繕本)「切勿逕送上級法院」。告訴人或被害人如對本判決不服者，應具備理由請求檢察官上訴，其上訴期間之計算係以檢察官收受判決正本之日期為準。　　　　　　　　　　　　　　　　　　　　　　　    　　　　　　　　　　　　　書記官　陳邦旗　　　　　　
中　　華　　民　　國　　111 　年　　6 　　月　　27　　日

附錄本案論罪科刑法條：
中華民國刑法第30條
幫助他人實行犯罪行為者，為幫助犯。雖他人不知幫助之情者，
亦同。
幫助犯之處罰，得按正犯之刑減輕之。

中華民國刑法第339條
意圖為自己或第三人不法之所有，以詐術使人將本人或第三人之
物交付者，處 5 年以下有期徒刑、拘役或科或併科 50 萬元以
下罰金。
以前項方法得財產上不法之利益或使第三人得之者，亦同。
前二項之未遂犯罰之。

洗錢防制法第14條
有第二條各款所列洗錢行為者，處 7 年以下有期徒刑，併科新
臺幣 5 百萬元以下罰金。
前項之未遂犯罰之。
前二項情形，不得科以超過其特定犯罪所定最重本刑之刑。